【裁判字號】    95,台上,7209
【裁判日期】    951228
【裁判案由】    違反公職人員選舉罷免法
【裁判全文】
最高法院刑事判決            九十五年度台上字第七二０九號
上  訴  人  甲○○
上列上訴人因違反公職人員選舉罷免法案件，不服台灣高等法院
高雄分院中華民國九十五年九月六日第二審判決（九十五年度選
上訴字第八號，起訴案號：台灣澎湖地方法院檢察署九十四年度
選偵字第九、二一號），提起上訴，本院判決如下：
    主  文
上訴駁回。
    理  由
按刑事訴訟法第三百七十七條規定，上訴於第三審法院，非以判
決違背法令為理由，不得為之。是提起第三審上訴，應以原判決
違背法令為理由，係屬法定要件。如果上訴理由書狀並未依據卷
內訴訟資料，具體指摘原判決不適用何種法則或如何適用不當，
或所指摘原判決違法情事，顯與法律規定得為第三審上訴理由之
違法情形，不相適合時，均應認其上訴為違背法律上之程式，予
以駁回。本件上訴人甲○○上訴意旨略稱：(一)、上訴人固於民國
九十四年十月中旬某日上午交付蔡正行（另案審理）新台幣（下
同）三千元，並約定等到縣議員候選人號次抽籤後，再告知蔡正
行應投票予何人，惟迄至上訴人於同年十一月十二日遭調查員逮
捕前，均未通知蔡正行應投票予何人，此業據蔡正行所陳明。另
紀黃月發（已死亡）為上訴人之里民，紀黃月發夫婦年老多病且
甚貧苦，上訴人拿三千元之慰勞金給紀黃月發，係供其購買用品
及食物，紀黃月發方表示願意於縣議員選舉時聽從上訴人之指示
投票，嗣紀黃月發因打電話詢問上訴人關於辦理住院手續事宜時
，又主動詢及如何投票，上訴人始告訴其應投給二號之縣議員候
選人，此亦經紀黃月發證述明白，並有卷附上訴人與紀黃月發間
之電話通訊監察譯文可稽，足證該三千元係上訴人基於里長立場
對紀黃月發困苦生活處境所為之慰勞，並非賄選。縱認上述各該
三千元係上訴人用於對蔡正行、紀黃月發賄選之用，然蔡正行、
紀黃月發既尚未接獲上訴人明確指示應投票予何位縣議員候選人
，其等顯難為一定投票權之行使，上訴人此部分所為僅屬賄選之
預備階段，原判決竟認上訴人上開所為已構成賄選既遂罪，實有
未當。(二)、上訴人於第一審時已供陳其於九十四年十月中旬在林
美淑（另案審理）住處門口交予林美淑之一千元，係償還對林美
淑之欠款，並非買票，參以林美淑已自承其夫婦共有二張選票，
上訴人苟確有向林美淑賄選之意，應無如原判決所認定僅向林美
淑購買一票之理，原判決認定上訴人亦有此部分賄選犯行，並有
違誤云云。
惟查：原判決綜合上訴人之供述，證人林美淑、紀黃月發、蔡正
行、蔡山崎之證詞，卷附賄選名單及扣案之賄款等證據，並參酌
全案其餘卷證資料，本於事實審法院推理之作用，認定上訴人有
其事實欄所載之犯行，因而撤銷第一審關於上訴人部分之不當科
刑判決，就該部分改判論處上訴人連續對於有投票權之人，交付
賄賂，而約其投票權為一定之行使（累犯）罪刑，已詳細說明其
採證認事之理由。對上訴人於向紀黃月發、蔡正行買票之初，或
尚未提及候選人號次，或尚未告知候選人姓名，惟既均已交付金
錢並約明其等須投票給上訴人所指定之候選人，上訴人所為如何
已該當於公職人員選舉罷免法第九十條之一第一項對於有投票權
之人交付賄賂而約其投票權為一定之行使之犯罪構成要件，並不
因上訴人未及具體表明所指定候選人之號次或姓名而影響其犯行
之成立；上訴人雖諉稱其對蔡正行賄選之部分僅屬預備犯，另其
給付林美淑一千元係為償還欠款，交付予紀黃月發之三千元，則
係基於里長之立場對生活處境困苦者所為之慰勞，均非賄選云云
，如何經查與事實不符，不足採信，亦已詳加說明。上訴意旨對
原審之論斷，究有何違背經驗法則或論理法則等違法情形，並未
依據卷內資料具體表明，徒執陳詞，以其雖交付蔡正行三千元，
並與之約定俟縣議員候選人號次抽籤後，再告知所應投票之人，
但其迄未通知蔡正行應投票予何人，另其見紀黃月發夫婦貧苦、
多病，基於里長立場乃發給三千元之慰勞金，非對之賄選，況其
嗣僅告知紀黃月發應投票予二號候選人，並未明確告知該二號候
選人之姓名，蔡正行、紀黃月發據此均難為一定投票權之行使，
其此部分所為僅屬賄選之預備階段；其給付林美淑一千元係償還
欠款，亦非賄款云云，據以指摘原判決違背法令，係以自己之說
詞，對屬原審採證認事之適法職權行使，並已於判決內說明之事
項，漫事指摘，復為單純之事實上爭辯，依首開說明，自非適法
之第三審上訴理由。又依卷內資料所示，林美淑於偵查中已證陳
其夫婦雖共有二張選票，但上訴人卻僅交付一千元而向其買一票
，上訴人亦坦陳因林美淑之夫為警察，故僅向林美淑買一票，互
核其等供述均相吻合，原判決採之為判決基礎，於法並無不合。
原判決亦無上訴意旨(二)所指之違誤。綜上所述，上訴意旨上開所
指，核與法律規定得為第三審上訴理由之違法情形，不相適合，
其上訴違背法律上之程式，應予駁回。
據上論結，應依刑事訴訟法第三百九十五條前段，判決如主文。
中    華    民    國  九十五  年   十二   月  二十八  日
                      最高法院刑事第十一庭
                          審判長法官  謝  俊  雄
                                法官  陳  世  雄
                                法官  魏  新  和
                                法官  吳  信  銘
                                法官  徐  文  亮
      本件正本證明與原本無異
                                      書  記  官
中    華    民    國  九十六  年    一    月    四    日
                                                      Ｅ


司法院資訊處製作；財團法人民間司法改革基金會備份。
